行　政　法　院　判　決　　　　　　　　　　　　　八十八年度判字第三三八三號
　　原　　　告　甲○○
　　被　　　告　財政部臺灣省北區國稅局
右當事人間因贈與稅事件，原告不服行政院中華民國八十七年八月四日台八七訴字第
三八九○三號再訴願決定，提起行政訴訟。本院判決如左︰
　　主  文
原告之訴駁回。
　　事  實
緣被告以原告於民國七十七年十二月七日領得「北市大安區七號公園」土地徵收案補
償費新台幣（下同）一五一、四二四、八七九元，其於七十八年六月十九日將其中原
存放台北銀行西松分行定期存款八、○○○、○○○元到期解約後，轉存入其子黃富
雄於華僑商業銀行台北分行定期存款帳戶，未依行為時遺產及贈與稅法第二十四條規
定於贈與行為發生後三十日內辦理贈與稅申報。經被告以八十五年五月二十五日北區
國稅法二第八五○一八五五七號函請於文到十日內提示已將系爭款項轉回之證明文件
，被告逾期未提示，乃加計前次核定贈與總額三四、一六○、○○○元，核定應補徵
贈與稅額三、六○○、○○○元，並就逃漏贈與稅額處一倍之罰鍰三、六○○、○○
○元。原告不服，申經復查結果，未獲變更，提起訴願、再訴願，均遭駁回，遂提起
行政訴訟。茲摘兩造訴辯意旨於次：
原告起訴意旨略謂：一、系爭八百萬元之贈與稅，非「另行發現應徵之稅捐」。（一
）原告於七十七年間領取「北市大安區七號公園」土地徵收案補償費新台幣一五一、
四二四、八七九元後，陸續提款存入子黃富雄、黃亭嘉及媳婦邱碧貞銀行帳戶，由於
事隔太久，七十八年、七十九年先後多次提款又存入不同銀行，事後查證困難，經多
次與經辦人員協談，配合被告之要求，提供所發生贈與行為之資料，就所查得之資料
充份溝通，最後經協議認定七十八年度贈與總額三四、一六○、○○○元，應納稅額
一一、六四○、七五○元，七十九年度贈與總額五八、○○○、○○○元，應納稅額
二二、九九六、七五○元，經於八十三年十月十二日申報並完稅在案。系爭之八百萬
元，原在查得資料範圍內，此觀被告工作底稿載明「定存甲○○八百萬元，6.19.於
西松開台支定存黃富雄八百萬元﹖」足堪認定。查上述資料與訴願決定書所稱「．．
．嗣於七十八年六月十九日將其中原存放台北銀行西松分行定期存款八○○萬元到期
解約，轉存入其長子黃富雄君於華僑商業銀行台北分行定期存款，有華僑商業銀行台
北分行八十五年二月三日僑銀北營字第○二四號函、台北銀行西松分行八十五年五月
七日北銀西松字第七六二號函及華僑商業銀行可轉讓定期存單、代傳票、台北銀行傳
票等附原處分卷可稽」之事實完全相符，顯示並非另行發現原告有贈與行為事實。按
稅捐稽徵法第二十一條所指「另行發現應徵之稅捐」云云，係源自所得稅法第一一○
條而來，當時之文字係為「另行發現新事實新證據」者，始得補徵並予處罰，本件原
係就已查得之資料，從中選擇部分已查得之存在事實，由稅捐機關再一次發單補稅，
顯非新事實新證據，與稅捐稽徵法條文不相當，補稅應屬無據。二、原告無過失責任
，被科處罰鍰，有違司法院釋字第二七五號解釋行政罰以過失為責任要件。司法院釋
字第二七五號：「人民違反法律之義務而應受行政罰之行為，法律無特別規定時，雖
不出於故意為必要，仍須以過失為其責任要件。」即行為人無過失即免予受罰。本件
一如上述在上一次調查時，經徵納雙方充分溝通，提供必要資料，數次協商同意認定
贈與總額，原告已無隱藏應提供資料及逃漏稅捐之過失行為，依照上開解釋，自應不
予處罰。再者，據稱此次補稅係上級機關審計部提出糾正而重新翻案補徵，被告有「
行為人雖非故意，但按其情節應注意，並能注意而不注意者」之過失行為，以自己之
過失行為，轉嫁與原告確屬不當，處以一倍罰鍰，依法無據。三、原告原擁有土地，
被政府徵收劃定為「北市大安區七號公園」用地，其所領得土地徵收補償費，與市價
相去甚鉅，除損失鉅額差價外，復因不諳稅法，被課徵三仟多萬贈與稅，心猶未甘，
茲又從原查得之資料，以「另行發現應徵之稅捐」為由，再一次補徵贈與稅，實難令
人折服。請准予言詞辯論，並請判決撤銷訴願、再訴願決定與原處分等語。
被告答辯意旨略謂：一、按「凡經常居住中華民國境內之中華民國國民，就其在中華
民國境內或境外之財產為贈與者，應依本法規定，課徵贈與稅。」本法稱贈與，指財
產所有人以自己之財產無償給與他人，經他人允受而生效力之行為。」除第二十條所
規定之贈與外，贈與人在一年內贈與他人之財產總值超過贈與稅免稅額時，應於超過
免稅額之贈與行為發生後三十日內，向主管稽徵機關依本法辦理贈與稅申報。」「納
稅義務人違反第二十三條或第二十四條之規定，未依限辦理遺產稅或贈與稅申報者，
按核定應納稅額加處一倍至二倍之罰鍰。」為行為時遺產及贈與稅法第三條第一項、
第四條第二項、第二十四條第一項及第四十四條前段所明定。又在稅捐之核課期間內
，經另發現應徵之稅捐者，仍應依法補徵或並予處罰，為行為時稅捐稽徵法第二十一
條第二項前段所規定。而「所謂『經另發現應徵之稅捐』，只須其事實不在行政救濟
裁量範圍內，均屬『另發現應徵之稅捐』。此觀諸行政法院五十八年判字第三十一號
判例『納稅義務人依所得稅法規定辦理結算申報而經該管稅捐稽徵機關調查核定之案
件，如經過法定期間而納稅義務人未申請復查或行政爭訟，其查定處分固具形式上之
確定力，惟稽徵機關如發現原處分確有短徵，為維持課稅公平之原則，基於公益上之
理由，要非不可自行變更原查定處分，而補徵其應繳之稅額』自明。」復為財政部七
十四年十二月四日台財稅第二五八○五號函所釋示。二、本案八十三年前次核定贈與
稅案件，係原告將取得「北市大安區七號公園」土地徵收補償費中之二○、○○○、
○○○元、八、○○○、○○○元及六、一六○、○○○元計三四、一六○、○○○
元，分別於七十八年間轉存其子黃亭嘉、其媳婦郭碧貞及其子黃富雄帳戶經通知申報
核定之案件，而原告於七十八年六月十九日台北市銀行定期存款八、○○○、○○○
元到期轉帳存入其子黃富雄華僑商業銀行之帳戶內，係經另行發現原告有贈與行為，
據以核課贈與稅，所稱本案於八十三年間已經補徵稅額在案云云，顯屬誤解並不足採
。請判決駁回原告之訴等語。
    理  由
按「凡經常居住中華民國境內之中華民國國民，就其在中華民國境內或境外之財產為
贈與者，應依本法規定，課徵贈與稅。」「本法稱贈與，指財產所有人以自己之財產
無償給與他人，經他人允受而生效力之行為。」「除第二十條所規定之贈與外，贈與
人在一年內贈與他人之財產總值超過贈與稅免稅額時，應於超過免稅額之贈與行為發
生後三十日內，向主管稽徵機關依本法規定辦理贈與稅申報。」「納稅義務人違反第
二十三條或第二十四條之規定，未依限辦理遺產稅或贈與稅申報者，按核定應納稅額
加處一倍至二倍之罰鍰。」為行為時遺產及贈與稅法第三條第一項、第四條第二項、
第二十四條第一項及第四十四條前段所明定。又在稅捐之核課期間內，經另發現應徵
之稅捐者，仍應依法補徵或並予處罰，為行為時稅捐稽徵法第二十一條第二項前段所
規定。再按納稅義務人依稅法規定辦理結算申報而經該管稅捐稽徵機關調查核定之案
件，如經過法定期間而納稅義務人未申請復查或行政爭訟，其查定處分固具形式上之
確定力，惟稽徵機關如發現原處分確有短徵，為維持課稅公平之原則，基於公益上之
理由，要非不可自行變更原查定處分，而補徵其應繳之稅額，本院五十八年判字第三
十一號判例意旨可資參照。本件被告以原告於七十七年十二月七日領得「北市大安區
七號公園」土地徵收案補償費一五一、四二四、八七九元，其於七十八年六月十九日
將其中原存放台北銀行西松分行定期存款八、○○○、○○○元到期解約後，轉存入
其子黃富雄於華僑商業銀行台北分行定期存款帳戶，未依行為時遺產及贈與稅法第二
十四條規定於贈與行為發生後三十日內辦理贈與稅申報，經被告以八十五年五月二十
五日北區國稅法二第八五○一八五五七號函請於文到十日內提示已將系爭款項轉回之
證明文件，逾期未提示，乃加計前次核定贈與總額三四、一六○、○○○元，核定應
補徵贈與稅額三、六○○、○○○元，並就逃漏贈與稅額處一倍之罰鍰三、六○○、
○○○元。原告不服，申請復查，主張本件贈與稅課徵事宜，於八十三年間業經補徵
稅額並已完稅在案，再行發出稅單，顯係一案二次補稅，且本案係就已提供核定之資
料，從中選擇部分前次已存在之事實，再一次發單補稅，與稅捐稽徵法第二十一條規
定須另行發現新事實新證據始得補稅並予處罰者，亦有未合。又其前次被發現應行補
稅時，已充分配合稅捐機關之作業要求，提供所有發生贈與行為之資料以供查核，此
次再被補稅，其已無隱藏應提供資料之過失行為，況稅捐機關先前未予補足稅額既非
其過失，自無處罰可言等詞。經被告審查結果，認原告七十八年間將其所有之存款八
、○○○、○○○元轉帳存入其子黃富雄帳戶，有附華僑商業銀行台北分行八十五
年二月三日僑銀北營字第○二四號函、台北銀行西松分行八十五年五月七日北銀西松
字第七六二號函、華僑商業銀行可轉讓定期存單、代傳票、台北市銀行傳票等影本可
稽。原告未依規定辦理贈與稅申報，經該局函請原告依限提供有無將系爭款項轉回之
證明文件供核，原告逾期並未提示，原查據以併計原告本年度前次贈與總額，核定本
次贈與稅額三、六○○、○○○元，並按漏稅額處罰鍰三、六○○、○○○元，並無
不合。又八十三年前次核定贈與稅案件，係屬原告將取得「北市大安區七號公園」土
地徵收補償費中之二○、○○○、○○○元、八、○○○、○○○元及六、一六○、
○○○元計三四、一六○、○○○元，分別於七十八年間轉存其子黃亭嘉、其媳郭碧
貞及其子黃富雄帳戶經通知申報核定之案件，而本案係原告於七十八年六月十九日台
北市銀行定期存款八、○○○、○○○元到期轉帳存入其子黃富雄華僑商業銀行之帳
戶內，經另行發現原告有贈與行為事實，據以核課贈與稅，所稱本案於八十三年間已
經補徵稅額在案云云，並不足採，乃未准變更。茲原告仍執陳詞，起訴主張系爭八百
萬元之贈與稅，非另行發現應徵之稅捐；原告於八十三年間受調查時，已提供必要資
料，經徵納雙方充分溝通，協商認定贈與總額，原告無隱藏應提供資料及逃漏稅捐之
過失行為，依司法院釋字第二七五號解釋，原告不應受罰，被告以其過失行為轉嫁原
告，對原告處以罰鍰，於法無據云云。惟查原處分卷附原告前次（即八十三年）經核
定贈與稅案件，係原告將取自「北市大安區七號公園」土地徵收補償費中之二○、○
○○、○○○元、八、○○○、○○○元及六、一六○、○○○元合計四、一六○、
○○○元，分別於七十八年間轉存於其子黃亭嘉、媳郭碧貞、子黃富雄帳戶，經被告
通知原告申報核定該部分贈與稅之案件；惟本件係原告於七十八年六月十九日，將其
原存放台北銀行西松分行定期存款八、○○○、○○○元到期解約後，轉存入其子黃
富雄於華僑商業銀行台北分行定期存款帳戶。贈與黃富雄系爭八、○○○、○○○元
財產，屬原告贈與另筆財產，此為原告所不爭，並有銀行帳戶往來資料附原處分可
稽，該項贈與原告既未依規定限期辦理贈與稅申報，被告事後發現確有短徵贈與稅之
事實，為維持課稅公平，基於公益之考量，補徵原告應繳之稅款三、六○○、○○○
元，揆諸首揭規定及說明，洵無違誤。又原告對自己贈與財產予其子之事實，理應知
之，其不依規定限期辦理贈與稅申報，本屬故意不為申報，又縱其不諳律令，致未為
申報，亦難辭其過失不為申報之責。至被告之稽查人員於八十三年間，審查原告前案
之贈與事項時，縱有疏失，未發現另有本件贈與事實，亦屬其應否負行政疏失責任之
問題，仍無解於原告依法應負之責任，從而被告引據行為時遺產及贈與稅法第四十四
條規定，處原告應納稅額一倍之罰鍰計三、六○○、○○○元，亦無違誤。一再訴願
決定遞予維持，俱無不妥。原告起訴論旨，難認有理由，應予駁回。本件事證業臻明
確，尚無行言詞辯論之必要，併予明。
據上論結，本件原告之訴為無理由，爰依行政訴訟法第二十六條後段，判決如主文。
中    華    民    國     八十八      年      八      月     三十一      日
                    行 政 法 院 第 一 庭
                                審 判 長 評  事      黃  綠  星
                                         評  事      高  秀  真
                                         評  事      藍  獻  林
                                         評  事      黃  璽  君
                                         評  事      鄭  忠  仁
右  正  本  證  明  與  原  本  無  異
                                         法院書記官  彭  秀  玲
中    華    民    國     八十八      年      九      月       二        日
